【裁判字號】    99,抗,79
【裁判日期】    990226
【裁判案由】    聲明異議
【裁判全文】
臺灣高等法院臺中分院民事裁定            99年度抗字第79號
抗  告  人  甲○○
上列抗告人與相對人彰化縣秀水鄉農會間聲明異議事件，抗告人
對於中華民國98年12月31日臺灣彰化地方法院98年度事聲字第27
號裁定提起抗告，本院裁定如下：
      主      文
抗告駁回。
抗告程序費用由抗告人負擔。
      理      由
一、抗告意旨略以：抗告人所有坐落於彰化縣秀水鄉○○段1574
    、1575、1576地號土地（下稱系爭土地）於設定抵押權之前
    ，即設有私人祠堂，惟執行法院未要求地政機關就系爭土地
    之其他建物予以測繪，此為執行法院辦理強制執行時未遵守
    法定程序所致之疏漏。又相對人彰化縣秀水鄉農會於聲請查
    封系爭土地時，亦未對抗告人興建於系爭土地之祠堂一併查
    封，則依辦理強制執行應行注意事項第四十條第五項及第六
    項規定，抗告人即能保有祠堂之所有權，執行法院亦應於拍
    賣公告內載明抗告人對拍賣土地享有法定地上權，惟執行法
    院於拍賣公告內竟未依法揭示抗告人之合法權利，其強制執
    行程序明顯違法，爰請求將台灣彰化地方法院（下稱彰化地
    院）97年度執字第20180號准由第三人應買之執行程序，予
    以撤銷等語。
二、本件執行法院於民國（下同）97年7月23日至系爭土地查封
    時，抗告人並未到場，債權人代理人指明系爭土地現況，並
    無未保存登記之地上物，有查封筆錄在卷可憑，執行法院依
    該查封之情形，於拍賣公告記載「據債權人代理人陳稱土地
    為債務人（即抗告人）種植水稻，拍定後點交…」，未記載
    系爭土地建有祠堂，抗告人於97年1月12日、2月11日、3月3
    日、3月27日收受拍賣通知時，就拍賣通知附表未記載系爭
    土地上建有祠堂乙節，並未提出異議，有送達證書、拍賣通
    知在卷可稽，抗告人迄98年6月6日始提出照片，陳明系爭土
    地建有祠堂等語，係於特別拍賣期間，由第三人表明應買系
    爭土地之後，其該項聲明異議，即有未當。再按民法第八百
    七十六條第一項之法定地上權，須以該建築物於土地設定抵
    押時業已存在，並具相當之經濟價值為要件。系爭甲部分房
    屋，既足認係建築於設定抵押權之後，於抵押權設定當時尚
    未存在，系爭乙部分豬舍，雖建於設定抵押權之前，但其價
    值無幾，雖予拆除，於社會經濟亦無甚影響，均不能視為上
    開法條中，可成立法定地上權之建築物（最高法院57年台上
    字第1303號判例參照）。查，抗告人所稱之系爭私人祠堂，
    係以水泥牆壁、上覆石綿瓦搭蓋而成，有抗告人提出之現場
    照片在卷可憑，而系爭建物長約3公尺、寬約2.5公尺，建物
    面積約7.5平方公尺，並無防止他人侵入之安全維護設備，
    顯非供人居住甚明，亦無供倉庫使用之可能，依上開所引判
    例，該祠堂自無抗告人所稱可享有地上權之情事。又，系爭
    土地面積合計4438平方公尺，該私人祠堂占用土地面積僅約
    7.5平方公尺，得依拍賣公告備註欄第六點規定，以有依法
    不能點交之情事為由不予點交，亦不致損及該私人祠堂所有
    人之權益。應買人就私人祠堂坐落系爭土地以外之其餘土地
    仍有使用實益，彰化地院仍應依拍賣公告依法點交予應買人
    使用。抗告人以辦理強制執行應行注意事項第四十條第五、
    六項規定，請求撤銷由第三人應買之執行程序，即於法無據
    ，應予駁回。原法院司法事務官駁回抗告人之異議，抗告人
    不服，向原法院聲明異議，原法院復以裁定駁回其異議，經
    核並無違誤。抗告意旨，指摘原裁定不當，求予廢棄，為無
    理由，應予駁回。
三、據上論結，本件抗告為無理由。依強制執行法第三十條之一
    ，民事訴訟法第四百九十五條之一第一項、第四百四十九條
    第一項、第九十五條、第七十八條，裁定如主文。
中    華    民    國    99    年    2     月    26    日
                民事第一庭      審判長法  官  吳火川
                                      法  官  陳繼先
                                      法  官  饒鴻鵬
以上正本係照原本作成。
如不服本裁定應於裁定送達後10日內向本院提出抗告理由狀（須
按他造人數附具繕本），並繳納抗告裁判費新台幣1,000元。
                                      書記官  康孝慈
中    華    民    國    99    年    3     月    1     日
                                                      Ｓ

司法院資訊處製作；財團法人民間司法改革基金會備份。
